臺灣新北地方法院民事裁定　　　　　 110年度消債清字第59號
聲　請　人　陳莎莉即陳千娃


代　理　人　蔡宜芬律師（法扶律師）
　
上列當事人因消費者債務清理事件聲請清算，本院裁定如下：
    主  文
聲請人陳莎莉即陳千娃自民國一一○年十月五日上午十一時開始
清算程序。
命司法事務官進行本件清算程序。
    理  由
一、按債務人不能清償債務或有不能清償之虞者，得依本條例所
    定更生或清算程序，清理其債務；債務人對於金融機構負債
    務者，在聲請更生或清算前，應向最大債權金融機構請求協
    商債務清償方案，或向其住、居所地之法院或鄉、鎮、市、
    區調解委員會聲請債務清理之調解；自債務人提出協商請求
    之翌日起逾30日不開始協商，或自開始協商之翌日起逾90日
    協商不成立，債務人得逕向法院聲請更生或清算；債務人於
    法院裁定開始更生程序或許可和解或宣告破產前，得向法院
    聲請清算；法院開始清算程序之裁定，應載明其年、月、日
    、時，並即時發生效力；法院開始更生或清算程序後，得命
    司法事務官進行更生或清算程序，必要時得選任律師、會計
    師或其他適當之自然人或法人1 人為監督人或管理人，消費
    者債務清理條例（下稱消債條例）第3 條、第151 條第1 項
    、第153 條、第80條前段、第83條第1 項、第16條第1 項分
    別定有明文。
二、聲請意旨略以：聲請人前因結婚為準備婚後住所、添購家具
    而積欠債務，而現配偶遠在英國，僅聲請人獨力扶養2 名子
    女，而依聲請人之兼職收入實難清償約新臺幣（下同）44萬
    5,798 元之債務，爰聲請本件清算等語。
三、經查：
  ㈠聲請人主張前因不能清償債務，向本院聲請消費者債務前置
    調解，經本院以109 年度司消債調字第1125號受理，惟調解
    不成立等情，業經本院依職權調閱調解卷宗查閱無訛。是以
    ，本件聲請人所為本件清算聲請可否准許，應審究聲請人其
    現況是否有不能清償債務或有不能清償之虞之情事而定。
  ㈡聲請人主張名下無相當財產得以清償債務，現從事安親班工
    作，月入約2 萬6,800 元，業據其提出全國財產稅總歸戶財
    產查詢清單、民國104 年至108 年綜合所得稅各類所得資料
    清單、勞工保險被保險人投保資料暨明細、存摺封面及內頁
    明細影本、在職證明單、薪資單、中華民國人壽保險商業同
    業公會保險業通報作業資訊系統資料查詢結果表、保單價值
    準備金一覽表、權利人歸戶清冊、集保戶往來參加人明細資
    料表（含帳號）、保管帳戶客戶餘額表、客戶存券異動明細
    表、投資人於清算交割銀行未開戶明細表、各專戶無資料明
    細表等件為憑（見本院卷第25至28頁、第103 至114 頁、第
    135 至164 頁），堪信屬實。本院即暫以2 萬6,800 元作為
    聲請人每月所得處分之數額。
  ㈢按債務人必要生活費用，以最近1 年衛生福利部或直轄市政
    府所公告當地區每人每月最低生活費1.2 倍定之；債務人聲
    請更生或清算時所提財產及收入狀況說明書，其表明每月必
    要支出之數額，與本條例第64條之2 第1 項、第2 項規定之
    認定標準相符者，毋庸記載原因、種類及提出證明文件，消
    債條例第64條之2 第1 項、第43條第7 項分別定有明文。參
    以110 年度新北市每人每月最低生活費用1 萬5,600 元，依
    此每人每月生活所必需之費用應為1 萬8,720 元（計算式：
    1 萬5,600 元×1.2 ＝1 萬8,720 元），是聲請人主張其生
    活所必需之費用為1 萬8,600 元（見本院卷第87頁），應為
    可採。另聲請人主張需獨自扶養2 名未成年子女，每月各負
    擔扶養費1 萬8,600 元，合計3 萬7,200 元，固提出上開受
    扶養人之戶籍謄本、全國財產稅總歸戶財產查詢清單、綜合
    所得稅各類所得資料清單等件為證（見本院卷第95頁、第11
    7 至133 頁），惟依民法第1089條第1 項規定，聲請人之配
    偶即上開受扶養人之父亦應共同負擔扶養費，是聲請人就2
    名未成年子女所應負擔之扶養費應以1 萬8,600 元（計算式
    ：18,600元÷2 ×2 ＝18,600元）為妥。從而，聲請人之每
    月必要支出應為3 萬4,200 元（計算式：18,600元＋18,600
    元＝37,200元）。
  ㈣綜上，聲請人現每月收入為2 萬6,800 元，扣除上開每月必
    要生活支出後，已無剩餘，堪認其客觀上處於因欠缺清償能
    力而不足以清償債務之經濟狀態，應符合消債條例第3 條所
    規定「債務人不能清償債務」之情形。
四、本件聲請人為一般消費者，其有不能清償債務之情形，且未
    經法院裁定開始清算程序或宣告破產，又查無消費者債務清
    理條例第6 條第3 項、第8 條或第82條第2 項所定駁回清算
    聲請之事由存在，則聲請人聲請清算，係屬有據。本件聲請
    人清算既經准許，並依上開規定命司法事務官進行本件清算
    程序，爰裁定如主文。
五、依消債條例第11條第1 項、第83條第1 項、第16條第1 項，
    裁定如主文。
中    華    民    國   110    年    10    月    5     日
              民事第一庭    法      官  洪任遠
上為正本係照原本作成
本裁定不得抗告
本裁定已於110年10月5日上午11時公告
中    華    民    國   110    年    10    月    5     日
                            書  記  官  黃翊芳